臺北高等行政法院判決　　　　　　　　　　　　　　　九十年度訴字第六三一三號
　　　　　　　　　　　　　　　.
　　原　　　告　甲○○
　　被　　　告　財政部臺北市國稅局
　　代　表　人　張盛和（局長）
　　訴訟代理人　乙○○稅務員.
右當事人間因綜合所得稅事件，原告不服財政部中華民國九十年九月十二日台財訴字
第○九○一三五四五七九號訴願決定，提起行政訴訟。本院判決如左：
　　主  文
原告之訴駁回。
訴訟費用由原告負擔。
　　事  實
一、事實概要：原告為執業建築師，民國（以下同）八十一年度綜合所得稅結算申報
    ，列報甲○○建築師事務所執行業務所得為新台幣（以下同）一、五五四、六○
    ○元，被告依據該事務所所在地稽徵機關通報資料，核定其執行業務所得九、五
    ○五、一一一元，併其當年度綜合所得稅，核定綜合所得總額為一一、四七七、
    一一五元，淨額為一一、二○二、六一五元。原告不服，申請復查，未獲變更，
    提起訴願，亦遭決定駁回，遂向本院提起行政訴訟。
二、兩造聲明：
　(一)原告聲明：訴願決定及原處分均撤銷。訴訟費用由被告負擔。
　(二)被告聲明：駁回原告之訴。訴訟費用由原告負擔。
三、兩造之爭點：原告主張住居所遭宵小侵入，部分帳證均遭翻搜沾水毀損，致無法
    提示帳冊非無故不提示，是否該當所得稅法施行細則第十條之一第一項規定之「
    不可抗力之災害」？
甲、原告主張：
  (一)按「營利事業當年度使用之帳簿因故滅失者，得報經該管稽徵機關核准另行設置
    新帳，依據原始憑證重行記載，依法查帳核定。營利事業當年度關係所得額之全
    部或一部之原始憑證，因遭受不可抗力災害或有關機關因公調閱，以致滅失者，
    稽徵機關得依該事業以前三個年度經稽徵機關核定純益率之平均數核定之。」營
    利事業所得稅查核準則第十一條第一項、第二項前段定有明文。
  (二)查原告住居所於八十九年九月初遭宵小由屋頂梯洞侵入，除遺失財物，損毀物品
    外，部分舊建築師業務資料及帳冊憑證均遭受翻搜沾水損毀。原告因出差在外，
    由配偶向台北市警察局松山分局三民派出所警察單位報備有案。是原告因上開情
    事無法提示八十一年度帳冊，誠為不可抗力之意外災害，並非無故不提示帳證。
    且原告曾向財政部北區國稅局申請延期，惟被告機關仍逕行做成復查決定，並未
    對該申請函作任何指示或說明，顯違行政指導原則。又依執行業務所得查核辦法
    ，對於遭受不可抗力災害無法提示帳證，並無處理規定，是應準用前揭營利事業
    所得稅查核準則規定辦理。
  (三)綜上所述，爰請撤銷原處分及訴願決定。
乙、被告主張：
  (一)原告為甲○○建築師事務所之負責人，申報八十一年度執行業務所得一、五五四
    、六○○元，被告依據北區國稅局通報資料，核定其執行業務所得九、五○五、
    一一一元，併其當年度綜合所得核課。原告對執行業務所得不服，經北區國稅局
    函請原告於八十九年十月二十四日提示帳證供核，有原告八十九年十月十一日簽
    收之掛號郵件收件回執可稽，原告復申請延期至八十九年十月三十日提示帳證供
    核，惟逾期未提示，是原告主張無從審酌，申經復查結果，未予變更，循序提起
    訴願亦遭決定駁回。
  (二)原告主張住居所遭宵小侵入，除遺失財物損毀物品外，部分帳證均遭翻搜沾水毀
    損，有原告配偶向台北市警察局松山派出所警察單位報備有案，足見無法提示帳
    冊為不可抗力之意外災害，非無故不提示，應改按前三年純益率平均數核定云云
    。查所得稅法施行細則第十條之一第一項規定，所謂「不可抗力之災害」，係指
    地震、風災、水災、旱災、蟲災、火災及戰禍等情，尚未包括人為因素所致損害
    ，原處分及訴願決定遞予維持，尚無不合。
  (三)據上論述，本件原處分、訴願決定均無違誤，爰請判決如被告答辯聲明。
　　理  由
一、按「個人之綜合所得總額，以其全年左列各類所得合併計算之‧‧‧執行業務所
    得︰凡執行業務者之業務或演技收入，減除業務所房租或折舊、業務上使用器材
    設備之折舊及修理費，或收取代價提供顧客使用之藥品、材料等之成本、業務上
    雇用人員之薪資、執行業務之旅費及其他直接必要費用後之餘額為所得額。」「
    稽徵機關進行調查或復查時，納稅義務人應提示有關各種證明所得額之帳簿、文
    據，其未提示者，稽徵機關得依查得之資料或同業利潤標準，核定其所得額。」
    「執行業務者於規定期限內辦理結算申報並能提供證明所得額之帳簿、文據調查
    者，其執行業務所得，應依帳載核算認定。其未依規定提供調查者，應依所得稅
    法第八十三條及同法施行細則第十三條規定訂定之收費及費用標準核定其所得額
    。」為行為時所得稅法第十四條第一項第二類、第八十三條及執行業務所得查核
    辦法第八條所明定。
二、本件原告為甲○○建築師事務所之負責人，八十一年度綜合所得稅結算申報，自
    行列報當年度執行業務所得一、五五四、六○○元，被告機關切查依據財政部台
    灣省北區國稅局通報資料，核定原告執行業務所得九、五○五、一一一元，併課
    當年度綜合所得稅。原告則主張其住居所於八十九年九月初遭宵小由屋頂梯洞侵
    入，除遺失財物，損毀物品外，部分舊建築師業務資料及帳冊憑證均遭受翻搜沾
    水損毀，是原告因上開情事無法提示八十一年度帳冊，係為不可抗力之意外災害
    ，並非無故不提示帳證；又被告機關以同業利潤標準核定其所得額，乃屬太高云
    云。
三、依所得稅法施行細則第十條之一第一項規定，「本法第十七條第一項第二款第二
    目及第三十五條所稱不可抗力之災害，係指地震、風災、水災、旱災、蟲災、火
    災及戰禍等」；查「失竊」係人為因素所致之損害，並非上開施行細則所謂不可
    抗力之情形；況小偷所竊取者係以財物為主，至建築師業務資料及帳冊憑證，依
    常情應非偷竊之客體；至若遭受翻搜沾水損毀，原告亦可提供，然原告卻未能於
    訴願前提出；是原告上開主張，自不足採。從而原告依行為時所得稅法第八十三
    條及執行業務所得查核辦法第八條所明定，予以核定其所得額，尚非無據，原告
    主張被告機關以同業利潤標準核定其所得額，乃屬太高云云，亦難可採。綜上，
    原處分依法自無不合，訴願決定予以維持，亦無違誤。原告徒執前詞，聲請撤銷
    訴願決定及原處分，為無理由，應予駁回。
據上論結，本件原告之訴為無理由，爰依行政訴訟法第九十八條第三項前段，判決如
主文。
中　　　華　　　民　　　國　　九十一　　年　　 十二 　　月　　二十六　　日
                        臺 北 高 等 行 政 法 院  第七庭
                                       審 判 長  法  官  鄭小康
                                                 法  官  林金本
                                                 法  官  黃秋鴻
右為正本係照原本作成。
如不服本判決，應於送達後二十日內，向本院提出上訴狀並表明上訴理由，如於本判
決宣示後送達前提起上訴者，應於判決送達後二十日內補提上訴理由書（須按他造人
數附繕本）。
中　　　華　　　民　　　國　　九十一　　年　　 十二 　　月　　二十七　　日
　　　　　　　　　　　　　　　　　　　　         書記官　王琍瑩
